【裁判字號】    98,重訴,163
【裁判日期】    981118
【裁判案由】    侵權行為損害賠償等
【裁判全文】
臺灣臺南地方法院民事判決             98年度重訴字第163號
原      告  臺南縣麻豆鎮農會
法定代理人  丁○○
訴訟代理人  禎和  律師
複代理人    楊淑惠  律師
被      告  甲○○
            戊○○
            乙○○
            己○○
            丙○○
上列當事人間請求侵權行為損害賠償等事件，經本院於民國98年
11月4日言詞辯論終結，判決如下：
    主      文
原告之訴及假執行之聲請均駁回。
訴訟費用新台幣柒萬捌仟貳佰貳拾元由原告負擔。
    事實及理由
一、被告戊○○受合法通知，無正當理由未於言詞辯論期日到場
    ，核無民事訴訟法第386條所列各款情形，爰依原告之聲請
    ，由其一造辯論而為判決。
二、本件原告起訴主張：
(一)、被告甲○○原係原告農會總幹事，負責指揮監督所屬職員推
    行會務與業務，並綜理原告農會之信用部等業務，被告戊○○原係原告農會秘書，負責襄助總幹事推行會務與業務，被
    告乙○○原係原告農會信用部主任，負責農會信用部貸放款
    業務之審核，被告己○○、丙○○係原告農會信用部職員，
    經辦農會信用部放款業務併審核、徵信借款人資格及查估、
    鑑價供擔保之抵押物品等業務，渠等均係為原告農會處理事
    務之人，為農會法所規定之農會職員，依法受原告委任為其
    處理、審核農會信用部所有放款業務，及維護原告農會放款
    之利益。詎被告等人意圖為自己或第三人不法之利益，明知
    訴外人陳漢卿並非原告農會會員無法辦理貸款，竟為配合陳
    漢卿，暨為規避每一農會會員及同戶親屬最高放款額度新臺
    幣（下同）4,000萬元之限制，於民國（下同）87年5月間明
    知陳漢卿以原告農會會員李大抱為人頭（另有以李坤都為人
    頭貸款），以陳漢卿所有之持分土地（持分132000分之2286
    0）即坐落臺南縣七股鄉○○○○段368地號土地（下稱系爭
    土地）為擔保，向原告農會申請貸款3,500萬元，當時擔任
    總幹事之被告甲○○，隨即指示信用部鑑估職員丙○○配合
    辦理以符合陳漢卿貸款之需求，而農會秘書戊○○、信用部
    主任乙○○及專員己○○等人未依「台南縣麻豆鎮農會信用
    部辦理放款徵信評定暨擔保物估價辦法」於受委任權限內確
    實核估系爭不動產之時價，於審核時明知鑑估不實，仍違背
    渠等職務准予核貸限額3,500萬元，嗣陳漢卿隨即於87年6月
    2日以李大抱名義向原告農會借得3,500萬元，卻於88年10月
    起停止繳息，經原告農會聲請執行拍賣前開設定抵押之擔保
    品，均因無人應買而流標，終致原告無法回收放貸之款項造
    成鉅額損害，上開事實業經被告等於刑事案件坦承在案。被
    告甲○○、戊○○、乙○○、己○○、丙○○等人係受原告
    農會委任處理事務，貸放款業務亦為渠等處理事務之範圍，
    渠等竟違背任務濫行違法查估而致原告受有損害，則原告依
    民法第184條第1項、第185條第1項及第544條規定，請求被
    告等連帶負損害賠償責任。揆該擔保之系爭土地尚有一定價
    值，但考量系爭擔保之土地為持分產權，嗣經執行拍賣亦無
    人應買，原告認以執行法院所定之第二次拍賣底價2,720萬
    8,000元作為系爭擔保土地價值，故計算原告本件貸款所受
    損害應為779萬2,000元（即3,500萬元扣除2,720萬8,000元
    ），應由被告等連帶賠償。又原告係於96年11月間收受前開
    刑事判決書，方確悉被告等之違法失職情事，則原告提起本
    件訴訟應有理由。
(二)、兩造就系爭貸款業務確實存有委任關係。
  1.參照最高法院76年度台上字第790號判決、84年度台上字第
    2702號判決、最高法院95年台上字第1492號判決、最高法院
    76年度台上字第790號、84年度台上字第2702號裁判意旨，
    被告甲○○於本件貸款時為原告農會之總幹事，負責指揮監
    督所屬職員推行會務與業務，並綜理農會信用部等業務，依
    上揭實務見解，甲○○與原告農會間自屬成立委任關係，而
    非僱傭關係，應屬甚明。
  2.復按被告等辦理本件貸款業務，為借款人資力、抵押擔保品
    之評估時，具有一定獨立之裁量權限，諸如「貸款人之資力
    審查」、「單位價值評定原則依據公告現值（3～13 ）倍以
    內，若時價低於評定價值時以時價為準，其應計土地增值稅
    依規定辦法及稅率計算之」，均有相當之裁量權，從而被告
    辦理系爭貸款業務，因具一定獨立之裁量權限，則依前開最
    高法院判決意旨，被告等與原告農會間，就系爭貸款業務顯
    存在有委任關係（臺灣高等法院臺南分院97年度重上字第27
    號、95年度重上字第43號判決意旨，均認定承辦貸款業務之
    承辦人，因對擔保品價值之評估，並非完全聽從農會之指示
    ，而係有一定獨立之裁量權，認承辦貸款之職員與農會間具
    有委任關係存在）。
  3.被告等為規避原告農會最高放款額度之限制，竟共同謀議，
    以人頭貸款、製作不實之抵押物核估審查資料，違法辦理貸
    款，業經被告等於刑事案件坦承在案，被告等侵權行為、違
    反委任事務，造成原告農會損害，已甚灼然。
(三)、本件被告等涉有背信之刑事案件，並非由原告移送偵辦，原
    告係於96年11月間收受被告等背信、偽造文書之刑事確定判
    決書，方確悉被告等之違法失職情事，則原告提起本件訴訟
    ，應未罹於請求權時效。
(四)、中央存保公司之金檢報告有送交原告，系爭背信案件原告未
    曾收受檢察官之起訴書，檢察官未至原告農會搜索。本件訴
    外人陳漢卿以李大抱為人頭貸款3,500萬元，係以陳漢卿所
    有坐落台南縣七股鄉○○○○段368地號、持分132000分之
    22860土地為擔保，另陳漢卿以李坤都為人頭貸款3,450萬元
    ，則以林陳麗雲、林鴻田所有坐落台南縣七股鄉○○○○段
    368地號，持分分別為132000分之6852、132000分之6853土
    地為擔保。本件貸款因係以人頭違法貸款，明顯違反確實徵
    信、核實貸款之規定，原告無法核准貸款。
(五)、系爭抵押擔保之土地，市值低落，誠難以每平方公尺公告現
    值計算土地價值。
  1.系爭供抵押擔保之土地為持分產權，約僅占系爭土地面積之
    10分之1.7，其價值性遠低於同面積之非持分土地，故論其
    土地價值實難以每平方公尺之公告現值計算，而應考量系爭
    土地是獨自所有或持分所有，持分所有者亦應考量所占土地
    面積之比例，暨考量有無違反農業使用，是否地處偏僻等情
    ，而系爭供擔保之土地，係持分所有、持分面積狹小、地處
    台南縣七股鄉○○○地段，且其上搭蓋有數棟未保存登記建
    物、占有法律關係不明，其價值性顯然低落，市場根本無購
    買意願，此由系爭持分土地經本院執行處執行拍賣結果，皆
    無人應買可為證明。
  2.訴外人陳漢卿以李大抱為人頭，以系爭持分土地向原告農會
    冒貸總計3,500萬元，於88年10月間即停止繳息，案經原告
    聲請執行拍賣系爭擔保持分土地，卻因屬持分地、價值低落
    、無人應買，經計算自88年10月間停止繳息至本件起訴日（
    98年6月16日）止，計本件貸款尚有70,864,823元本金、利
    息、違約金未清償，故縱認系爭擔保持分土地尚存有一定價
    值，仍顯無法填補原告所受之損害。
(六)、原告於98年9月8日民事準備理由(一)狀，曾引用臺灣高等法院
    臺南分院97年度重上字第27號、臺南地院96年重訴字第201
    號民事判決，揆其情事與本件幾為相同，對擔任總幹事之甲○○、對擔任貸放款業務徵信審查之職員如戊○○、乙○○
    、己○○、丙○○等人，均認渠等於業務範圍內有審核及查
    估裁量之權限，與原告農會間就系爭貸款業務仍存有委任關
    係，亦經三審法院（最高法院97年台上字第2507號）認定確
    定在案；另就損害範圍之計算，前開判決亦以計算積欠之貸
    款本金、利息、違約金後，因顯已逾抵押物之現存價值，認
    原告所受損害至為顯明等情。
(七)、並聲明：求為判決：
  1.被告應連帶給付原告7,792,000元，及自起訴狀繕本送達翌
    日起至清償日止，按年息百分之5計算之利息。
  2.原告願供擔保，請准宣告假執行。
三、被告乙○○、己○○則以：
(一)、被告在刑事依協商程序認罪，是為了不浪費國家資源及縮短
    訴訟所耗的勞力時間及費用，今原告依協商判決以民事起訴
    要求賠償損害。協商判決有罪並不代表有罪，因刑事判決並
    未確實審理及言詞辯論過程。
(二)、本件原告依侵權行為損害賠償請求權提起訴訟，有民法第19
    7條第1項之適用，依95年11月7日臺灣臺南地方法院檢察署
    檢察官起訴書（95年度偵字第14905號）至98年7月早已逾二
    年之請求時效，該案其中一位被告李育賢是現任總幹事，被
    告在此主張時效抗辯認原告之請求權已罹於時效，其請求權
    應已消滅，而不得行使。
(三)、關於是否高估擔保品價額部分：
  1.「台南縣麻豆鎮農會信用部辦理放款徵信評定暨擔保物估價
    辦法」第三項「擔保物之估價及放款值核估價率」之規定為
    「(一)不動產1.土地：其估價金額及放款值計算公式如左：〔
    （評定單位價值×面積）減應計土地增值稅〕×放款率（最
    高九○%）＝放款值。單位價值評定依據公告現值（三～十
    三）倍以內，若時價低於評定價值時以時價為準，其應計土
    地增值稅依規定辦法及稅率計算之。但農業用地部分，依農
    業發展條例相關條文之規定第廿七條農業用地依法做農業使
    用期間自行移轉耕作者免徵土地增值稅。（免徵土地增值稅
    部份按公告現值最高加二倍計算單位價值）。」，其中明定
    「單位價值評定依據公告現值（三～十三）倍以內」，經核
    對本件放款之資料，可知本件有關土地之估價，約在三倍以
    內，甚至僅一倍多而已，由此可知，並無原告麻豆鎮農會所
    稱之「高估」情事。
  2.依農會82年2月1日所實施信用部營業單位分層負責，在擔保
    物之鑑定及估價第二層部門主管、第三層專員是審核工作，
    所以被告主任乙○○、專員己○○均擔任書面審核工作而已
    ，並未到現場從事勘查估價，故從事實際估價人員之估價縱
    有高估，亦非被告二人所能知之，從而應不得令被告二人負
    責。
(四)、關於「分散貸款，集中使用」是否違法之爭點部分：
  1.依財政部90年10月17日之台財融(三)字第○九○○○○三一一
    九號函令：「…說明二、查本部並未就農會信用部辦理擔保
    放款之「分散借款，集中使用」設有特別規定，但農會信用
    部依據農會法第五條第二項及銀行法第一百三十九條第一項
    ，亦適用銀行法，而該法去（八十九）年十一月一日公布之
    修正條文中，新增之第三十三條之四，其立法目的即在於防
    範人頭貸款問題，其規定如下：「對於第三十二條、第三十
    三條或第三十三條之二所列舉之授信對象，利用他人名義向
    銀行申請辦理之授信，亦有上述規定之適用。向銀行申請辦
    理之授信，其款項為利用他人名義之人所使用；或其款項移
    轉為利用他人名義之所有時，視為前項所稱利用他人名義之
    人向銀行申請辦理之授信。」俾對於違反者得依第一百二十
    七條之一規定處罰之，以期有效扼止人頭戶之現象。」可知
    「禁止分散貸款，集中使用」，係89年11月1日公布之銀行
    法修正條文所規定，而本件之貸款，均係在89年11月1日以
    前，當時銀行法尚未有上開修正之新規定，故該新規定，與
    本件無涉，原告指被告二人違反上開規定，容有誤會。
  2.參照刑事訴訟法第154條規定、最高法院52年台上字第1300
    號判例、最高法院22年上字第3537號判例意旨，及財政部金
    融局89年7月4日台融局(三)字第89213676號函釋、最高法院檢
    察署檢察總長93年度非上字第38號非常上訴書意旨可知，本
    件之是否構成背信罪，宜審究有無徵信不實致農會遭受損失
    之直接因果關係，而非單純以是否有人頭戶貸款（即分散貸
    款，集中使用）為主要因素。從而，原告以本件貸款有分散
    貸款，集中使用之情形為由，認被告涉有背信罪嫌，亦有誤
    會。
(五)、關於抵押土地價格評定表，被告是否知悉其內容不實部分：
  1.抵押土地價格評定表，並非被告二人所製作，且被告二人並
    未到現場參與評估，故應無從知悉其內容是否不實。被告二
    人非第一線之承辦人員，未接觸借款人，僅在該表上核章，
    惟此僅係書面審查而已，並不表示被告二人知悉其內容是否
    與事實相符，此乃情理之常，故尚不得以此即認為被告二人
    明知該表內容不實。
  2.況該表上所載之評定價格，均符合麻豆鎮農會81年5月所制
    定之信用部辦理放款徵信評定暨擔保物估價辦法之規定（單
    位價值評定依據公告現值三～十三倍以內），故是否有高估
    ，亦有爭議。被告二人認其內容並未違反上開規定而予核章
    ，應屬有據，尚難認被告二人明知其內容為不實。
(六)、原告又主張被告乙○○、己○○所為依民法第544條規定，
    亦應負賠償責任。惟民法第544條規定之委任與僱傭，兩者
    之內容及當事人間之權利義務均不相同。參照本院96年度訴
    字第1017號、98年度訴字第768號民事判決意旨，本件被告
    甲○○係由原告農會理事會所聘任，被告戊○○、乙○○、
    己○○、丙○○等4人則由總幹事所聘任，均係農會法所規
    定之農會職員，原告與被告乙○○、己○○、丙○○間之關
    係為僱傭契約，被告乙○○、己○○在本件工作為書面審核
    放款資料，換言之，擔任貸款徵信調查、放款查估工作之農
    會職員，僅係依農會之估價辦法，記載其徵信、查估之結果
    而製作授信之參考資料，對是否授信放款並無獨立之裁量權
    ，僅是機械性達成原告交待指示之勞務，難認被告乙○○、
    己○○二人與原告間就此部分成立委任關係，則原告依民法
    第544條請求被告二人賠償自屬無據。被告丙○○對是否授
    信放款並無獨立裁量權，與原告間並非委任關係，原告依民
    法第544條請求被告丙○○賠償亦無足採。縱認被告甲○○
    、戊○○、乙○○與原告農會係屬委任關係，然其於辦理系
    爭貸款時，並未徵信及查估不實，則縱原告因系爭貸款受有
    損害，該損害與被告甲○○、戊○○、乙○○之徵信及查估
    作業間亦無相當因果關係，今原告依民法第544條之規定請
    求被告甲○○、戊○○、乙○○賠償損害，亦屬無據。綜上
    所陳，被告二人並無背信及侵權行為等犯行，被告應免損害
    賠償。
(七)、92年6月20日原告接到南機組來函，偵辦背信等案件之需要
    ，請原告提供26件貸款案全卷、對保約定書、帳號…等，95
    年10月31日南檢署起訴5件，被告李育賢是當時總幹事，以
    上證明原告知情，原告農會於98年6月始提起本件訴訟顯已
    罹於2年之時效期間，而被告甲○○、乙○○、己○○、丙○○等人均提出時效抗辯。
(八)、本件係貸款人李大抱87年6月2日貸3,500萬元，持下山子寮
    段368地號持分22860/132000土地（面積10.0003公頃）為擔
    保案件。87年下山子寮段368地號土地，當時公告現值每平
    方公尺550元，以面積10公頃算約5,500萬元，當時只貸3,50
    0萬元，不到公告現值1倍，而原告之信用部辦理放款徵信評
    定暨擔保物估價辦法3～13倍以內，顯見被告並無高估擔保
    品金額之意思，亦未違背職務、違法核貸。貸款至今已多年
    ，不動產未能拍定，或拍定損失，原因多端，承辦人只能以
    當時市價估算貸款額度，無法預知多年後因房地產景氣不佳
    、金融風暴、經濟蕭條、供需失衡，甚或土地政策、控管等
    因素影響使然。而原告以多年後拍定損失請求被告賠償，實
    不足採。
(九)、綜上所述，被告等人辦理系爭貸款並無徵信及查估不實，縱
    原告因系爭貸款多年後有損害，其損害是多年後無法預知，
    與被告等人之徵信及查估作業間亦無相當因果關係，且被告
    己○○、丙○○與原告農會間係僱傭關係，僅屬依指示服勞
    務之人。原告依侵權行為及民法第544條之規定請求被告等
    賠償損害，已屬無據。然被告等人侵權行為損害賠償請求權
    已罹於2年消滅時效，被告等人均提出時效抗辯等語，資為
    抗辯。
(十)、並聲明：求為判決：駁回原告之訴及假執行之聲請。
四、被告甲○○則以：當初估價時，係按土地公告現值七折核貸
    ，並無超估問題。原告於檢察官搜索時，即已知悉本件事實
    ，或至遲於檢察官起訴時，亦已知悉該事實，故本件侵權行
    為損害賠償請求權已超過2年時效等語，資為抗辯；並聲明
    ：求為判決：駁回原告之訴。
五、被告丙○○則以：伊與信用部主任有至標的現場查估，且貸
    款案件經由拍賣程序無人應買之案例甚多，不能因此要求承
    辦人員負責。原告於偵查中即已知悉本件事實，本件侵權行
    為損害賠償請求權已超過2年時效等語，資為抗辯；並聲明
    ：求為判決：駁回原告之訴。
六、被告戊○○未於言詞辯論期日到場，亦未提出書狀作何聲明
    或陳述。
七、兩造不爭執之事實：
(一)、於86年間，被告甲○○係原告農會總幹事，負責指揮監督所
    屬職員推行會務與業務，並綜理農會之信用部等業務；被告
    戊○○係原告農會秘書，負責襄助總幹事推行會務與業務；
    被告乙○○係原告農會信用部之主任，負責農會信用部貸放
    款業務之審核；被告己○○、丙○○係原告農會信用部職員
    ，經辦農會信用部放款業務併審核、徵信借款人資格及查估
    、鑑價供擔保之抵押物品等業務，均係為原告農會處理事務
    之人，為農會法所規定之農會職員，為原告農會處理審核農
    會信用部所有放款業務，及維護農會放款之利益。
(二)、訴外人陳漢卿並非原告農會會員為被告等人所明知，而陳漢
    卿於87年5月間以原告農會會員李大抱名義，並提供陳漢卿
    所有坐落臺南縣七股鄉○○○○段368號，持分132000分之
    22860之系爭土地為原告農會設定抵押權供擔保，向原告農
    會申請貸款3,500萬元，嗣經當時擔任原告農會信用部鑑估
    職員丙○○、信用部專員己○○、主任乙○○、秘書戊○○
    及總幹事甲○○之審核，准予核貸，陳漢卿遂於87年6月2日
    以李大抱名義向原告農會借得3,500萬元，惟於88年10月起
    停止繳息，經原告農會聲請強制執行，拍賣上開設定抵押之
    擔保品，然因無人應買而流標。
(三)、被告甲○○、乙○○、己○○、丙○○及戊○○等5人因背
    信案件，經臺灣臺南地方法院檢察署檢察官於95年10月31日
    偵查終結，並於95年11月7日以95年度偵字第14905號起訴書
    起訴，嗣經本院刑事庭進行認罪協商程序，於96年11月14日
    及96年12月27日以95年度金重訴字第2號刑事判決有罪，各
    處被告丙○○、己○○有期徒刑6月，均減為有期徒刑3月，
    均緩刑2年，被告乙○○有期徒刑8月，減為有期徒刑4月，
    被告甲○○有期徒刑1年，減為有期徒刑6月，被告戊○○有
    期徒刑1年2月，減為有期徒刑7月。
八、得心證之理由：
(一)、原告與被告間為委任契約關係或僱傭契約關係？
  1.按所謂委任，係指委任人委託受任人處理事務之契約而言。
    委任之目的，在一定事務之處理。故受任人給付勞務，僅為
    手段，除當事人另有約定外，得在委任人所授權限範圍內，
    自行裁量決定處理一定事務之方法，以完成委任之目的。而
    所謂僱傭，則指受僱人為僱用人服勞務之契約而言。僱傭之
    目的，僅在受僱人單純提供勞務，對於服勞務之方法毫無自
    由裁量之餘地。是以受僱人（勞工）因須服從僱用人（雇主
    ）之指揮命令，通常具有下列特徵：(1)人格上從屬性：係指
    勞動者在繼續之勞務提供中需服從雇主之指揮監督，即其業
    務內容與遂行方法必須接受雇主之指揮命令。(2)經濟上從屬
    性：係指勞動者完全被納入雇主經濟組織與生產結構之內，
    為雇主之經濟目的提供勞務（勞動力純粹利他性）。
  2.本件被告甲○○原任原告農會總幹事，負責指揮監督所屬職
    員推行會務與業務，並綜理農會之信用部等業務；被告戊○○原係原告農會秘書，負責襄助總幹事推行會務與業務；被
    告乙○○原係原告農會信用部之主任，負責農會信用部貸放
    款業務之審核；已如前述，揆諸被告甲○○、戊○○、乙○○三人之職務，均屬管理階層之業務，且對其業務內容與遂
    行方法，享有相當大之自主裁量權，並無人格上及經濟上從
    屬性之特徵，是以原告與被告甲○○、戊○○、乙○○間之
    契約關係，應屬委任契約關係。因之，被告乙○○辯稱：伊
    與原告間之契約關係為僱傭關係云云，尚非可採。
  3.另被告己○○、丙○○係原告農會信用部職員，經辦農會信
    用部放款業務併審核、徵信借款人資格及查估、鑑價供擔保
    之抵押物品等業務，其職責係依原告農會信用部辦理放款徵
    信評定暨擔保物估價辦法，記載徵信、查估之結果並製作授
    信參考資料，對於是否授信放款，並無自行裁量決定之權限
    。是被告己○○、丙○○二人所提供之勞務，具有人格上及
    經濟上之從屬性，係屬依指示服勞務之人，則原告與被告己○○、丙○○間之契約關係，應屬僱傭契約關係。是故，原
    告主張伊與被告己○○、丙○○間之契約關係為委任關係云
    云，難謂可採。
(二)、被告之放貸行為是否違背委任契約或僱傭契約應盡之注意義
    務，致原告農會受有損害？被告有無故意違背職務之背信行
    為，致原告農會受有損害？
  1.按因故意或過失，不法侵害他人之權利者，負損害賠償責任
    。故意以背於善良風俗之方法，加損害於他人者亦同。數人
    共同不法侵害他人之權利者，連帶負損害賠償責任。受任人
    因處理委任事務有過失，或因逾越權限之行為所生之損害，
    對於委任人應負賠償之責。民法第184條第1項、第185條第1
    項前段及第544條固分別定有明文。惟損害賠償之債，以有
    損害之發生及有責任原因之事實，並二者之間，有相當因果
    關係為成立要件。故原告所主張損害賠償之債，如不合於此
    項成立要件者，即難謂有損害賠償請求權存在（最高法院48
    年台上字第481號判例足資參照）。至於相當因果關係之認
    定，應以行為人之行為所造成之客觀存在事實為觀察之基礎
    ，倘就該客觀存在之事實，依吾人智識經驗判斷，通常均有
    發生同樣損害結果之可能者，始得謂行為人之行為與被害人
    所受損害間，具有相當因果關係。苟無此一行為，固不能發
    生此項損害；倘有此一行為，通常亦不致發生此種損害時，
    自無因果關係存在。
  2.本件依原告農會信用部辦理放款徵信評定暨擔保物估價辦法
    （81年5月制定）第3條第1項第1款規定，土地之估價金額及
    放款值計算公式為：【（評定單位價值×面積）減應計土地
    增值稅】×放款率（最高90%）=放款值。單位價值評定依據
    公告現值3至13倍以內。此有原告農會信用部辦理放款徵信
    評定暨擔保物估價辦法附於本院95年度金重訴字第2號刑事
    卷第1宗第162頁可按。查系爭土地於87年5月之公告現值為
    每平方公尺550元，則依此計算系爭土地當時之公告現值為
    55,001,922元（計算式：550〈元/㎡〉×577448〈面積〉×
    22860/132000〈應有部分〉=00000000，小數點以下四捨五
    入，下同），有台南縣佳里地政事務所87年5月14日地價證
    明書附於本院95年度金重訴字第2號刑事卷之台灣台南地方
    法院檢察署93年度偵字第9435號偵查卷證物卷第4宗足佐。
    又系爭土地上有工寮數座，若為合法之農業設施，且該土地
    於實際移轉時有取得農業用地作農業使用證明書，可依土地
    稅法第39條之2第1項規定申請不課徵土地增值稅。若按一般
    稅率核稅，以98年10月7日試算非農業使用土地增值稅額為1
    4,884,071元，有台南縣稅務局佳里分局98年10月9日南縣稅
    佳分一字第0980150501號函在卷可參。是系爭土地縱按一般
    稅率核稅，並依原告農會信用部辦理放款徵信評定暨擔保物
    估價辦法第3條第1項第1款規定公式計算放款最高值為36,10
    6,066元【計算式：（00000000-00000000）0.9=00000000
    】，對照被告於87年5月間評定系爭土地價值為39,031,170
    元，以放款率90%計算貸放最高限額為35,128,053元，並依
    此核貸3,500萬元，有原告提出之抵押土地價格評定表在卷
    足憑，則被告就系爭土地價值之評定及審核，難謂有違反原
    告農會信用部辦理放款徵信評定暨擔保物估價辦法之規定。
  3.況依原告農會信用部辦理放款徵信評定暨擔保物估價辦法第
    3條第1項第1款規定，土地單位價值評定依據公告現值3至13
    倍以內。又主管機關辦理地價調查，須抽查最近二年內土地
    市價或收益價格，以為查定標準地價之依據，且應依據調查
    結果，就地價相近及地段相連或地目相同之土地，劃分為地
    價等級，並就每等級內抽查宗地之市價或收益價格，以其平
    均數或中數，為各該地價等級之平均地價，再依法定程序公
    布為標準地價。顯見土地公告現值，自得作為不動產交易市
    場市價行情之參考。本件觀之被告於87年5月間評定、審核
    系爭土地價值為39,031,170元，僅約為系爭土地公告現值價
    值之70 %，可認被告辯稱：其就系爭土地價值之評定及審核
    ，並無違反原告農會信用部辦理放款徵信評定暨擔保物估價
    辦法，而有徵信查估不實之高估情形等語，堪予採信。原告
    主張系爭土地市值低落，要難以每平方公尺公告現值計算土
    地價值云云，不足憑採。
  4.再者，不動產未能拍定或擔保物價值滑落之原因不一，或係
    因客觀經濟環境之變化，或係因不動產市場供需失衡，或係
    因其他因素所造成，尚難僅憑不動產未能拍定或擔保物價值
    滑落之結果，而遽論其原因係徵信查估人員之不實估價行為
    所造成。本件衡諸被告於87年5月間辦理系爭土地估價評定
    審核業務時，當時系爭土地之公告現值為55,001,922元，並
    非無客觀交易價值，而依原告農會信用部辦理放款徵信評定
    暨擔保物估價辦法第3條第1項第1款規定，被告亦無高估之
    不實情事，縱借款人於88年10月起停止繳息，嗣經原告農會
    聲請強制執行，拍賣該借款擔保物之系爭土地，因無人應買
    而視為撤回，有本院97年度執字第77283號執行卷可稽，惟
    依上開說明，尚不足僅以被告就系爭土地於87年5月間評定
    審核之價值，高於10年後系爭土地未能拍定之拍賣價格，即
    推認被告有徵信查估不實之高估行為。
  5.又本件貸款案縱有原告主張使用人頭戶分散貸款，集中使用
    之情形，惟金融機構貸放款項時，縱借款人為人頭戶，惟若
    金融機構審核借款人之資格，取得相當之擔保，並非不能藉
    由求償程序取回貸放款項，要難謂利用他人名義貸款（人頭
    戶）與金融機構呆帳之發生間，具有相當因果關係。因之，
    被告雖明知非原告農會會員之訴外人陳漢卿於87年5月間以
    原告農會會員李大抱名義，並提供系爭土地為原告農會設定
    抵押權供擔保，向原告農會申請貸款3,500萬元，經當時擔
    任原告農會信用部鑑估職員丙○○、信用部專員己○○、主
    任乙○○、秘書戊○○及總幹事甲○○之評定審核，准予核
    貸3,500萬元，惟被告就系爭土地價值之評定審核，並無高
    估之不實情事，縱借款人於88年10月起停止繳息，經原告農
    會聲請強制執行，拍賣上開設定抵押之擔保品，因無人應買
    而視為撤回，惟此無人應買或擔保物價值滑落之結果與被告
    之上開行為間，並無相當因果關係。是故，原告主張被告應
    賠償其所受損害779萬2,000元（系爭土地經執行法院定第二
    次拍賣底價為2,720萬8,000元，以貸款金額3,500萬元扣除
    2,720萬8,000元為779萬2,000元）云云，難謂有據。
(三)、綜上所述，原告與被告甲○○、戊○○、乙○○間為委任契
    約關係，又與被告己○○、丙○○間則為僱傭契約關係。次
    依原告農會信用部辦理放款徵信評定暨擔保物估價辦法第3
    條第1項第1款規定，被告就系爭土地價值並無查估審核不實
    之高估行為。另被告雖知悉訴外人陳漢卿利用他人名義貸款
    （人頭戶），惟此與原告前揭損害之發生無相當因果關係，
    則原告請求被告賠償其所受損害779萬2,000元，要非可採。
    從而，原告本於共同侵權行為之法律關係及民法第544條之
    規定，請求被告應連帶給付原告7,792,000元，及自起訴狀
    繕本送達翌日起至清償日止，按年息百分之5計算之利息，
    為無理由，應予駁回。
(四)、本件事證已臻明確，兩造其餘主張、攻擊防禦方法及舉證，
    核與判決結果無影響，爰不另一一論述，附此敘明。
九、原告既受敗訴判決，則其假執行之聲請，已因訴之駁回而失
    所依附，應併予駁回。
十、本件訴訟費用為裁判費78,220元，應由敗訴之原告負擔，爰
    確定如主文第2項所示。
、結論：原告之訴為無理由，依民事訴訟法第385條第1項前段
    、第78條、第87條第1項，判決如主文。
中    華    民    國    98    年    11    月    18    日
                  民事第一庭    法  官  張季芬
以上正本係照原本作成。
如對本判決上訴，須於判決送達後20日內向本院提出上訴狀。
中    華    民    國    98    年    11    月    18    日
                                書記官  顏惠華


司法院資訊處製作；財團法人民間司法改革基金會備份。
